【裁判字號】    97,訴易,58
【裁判日期】    980303
【裁判案由】    侵權行為損害賠償
【裁判全文】
臺灣高等法院民事判決                  97年度訴易字第58號
原      告  丙○○
輔  佐  人  乙○○
訴訟代理人  丁○○
被      告  甲○○
上列當事人間，因侵權行為請求損害賠償事件，本院於98年2月
24日言詞辯論終結，判決如下：
    主      文
被告應給付原告新臺幣壹拾柒萬壹仟貳佰捌拾元，並自民國97
年6月4日起至清償日止，按週年利率百分之五計算之利息。
原告其餘之訴駁回。
訴訟費用由被告負擔二分之一，其餘由原告負擔。
    事實及理由
一、原告起訴主張：被告於民國(以下同)95年 9月25日下午，乘
    騎 CVK-738號重型機車，沿臺北縣三重市○○路往臺北橋方
    向行駛，應注意車前狀況隨時採取必要之安全措施，在道路
    交通號誌轉換之際，尤應注交叉路口車輛之動向，避免肇生
    交通事故；下午2時40分許，途經同路2段與龍門路之交叉路
    口，依當時天候、路況等情形，無不能注意之情事，於綠燈
    轉換為黃燈、紅燈之際，仍貿然闖越路口，竟疏未注意右方
    龍門路交通號誌已綠燈，有原告乘騎尚未懸掛車牌（引擎號
    碼：KJ004414號）之重型機車已起步，而撞擊原告所乘騎之
    重型機車，致原告人車倒地，受有左股骨骨折之傷害，為原
    法院及本院刑事庭判處罪刑確定在案；為此，求為判命被告
    應賠償原告新臺幣 (以下同)815,380元，並自訴狀繕本送達
    翌日起至清償日止，按週年利率5%計算利息之判決。
二、被告則以：原告請求金額過高，被告無力負擔等語，資為抗
    辯，求為駁回原告之訴。
三、原告主張被告於95年9月25日下午，乘騎CVK-738號重型機車
    ，沿臺北縣三重市○○路往臺北橋方向行駛，於下午 2時40
    分許，途經同路 2段與龍門路之交叉路口，與原告所乘騎之
    重型機車相撞，致原告人車倒地，受有左股骨骨折之傷害，
    為原法院及本院刑事庭判處罪刑確定在案等事實，為被告所
    不爭執，且有馬偕紀念醫院乙種診斷證明書、本院97年度交
    上易字第134號刑事判決在卷(本院附民卷第6至8頁、本院卷
    第3至第5頁)足憑；原告主張之上開事實，應堪信為真實。
四、經查被告於95年9月25日下午，乘騎CVK-738號重型機車，沿
    臺北縣三重市○○路往臺北橋方向行駛，應注意車前狀況隨
    時採取必要之安全措施，在道路交通號誌轉換之際，尤應注
    意交叉路口車輛之動向，避免肇生交通事故；下午 2時40分
    許，途經同路 2段與龍門路之交叉路口，依當時天候、路況
    等情形，無不能注意之情事，於綠燈轉換為黃燈、紅燈之際
    ，仍貿然闖越路口，竟疏未注意右方龍門路交通號誌已綠燈
    ，適有原告乘騎尚未懸掛車牌（引擎號碼：KJ004414號）之
    重型機車，沿同市○○路往環河北路方向行駛，亦疏未注意
    車前狀況，於三和路之交通號誌已變為紅燈，被告所乘騎機
    車尚未通過路口，即貿然起步，欲搶先通過路口，被告煞車
    不及，急向左偏，機車前輪蓋上方右側擦撞原告之機車左側
    ，致原告人車倒地，原告受有左股骨骨折之傷害，被告因而
    為原法院、本院刑事庭以過失傷害罪嫌判處罪刑確定等事實
    ，為兩造於本院準備程序期日對於刑事判決均為「沒有意見
    」之陳述，有本院準備程序筆錄在卷 (本院卷第12、13頁 )
    足稽；被告對於原告所受左股骨骨折之傷害，應負過失責任
    ，至為明確。
五、按：「因故意或過失，不法侵害他人之權利者，負損害賠償
    責任。」、「汽車、機車或其他非依軌道行駛之動力車輛，
    在使用中加損害於他人者，駕駛人應賠償因此所生之損害。
    」、「不法侵害他人之身體或健康者，對於被害人因此喪失
    或減少勞動能力或增加生活上之需要時，應負損害賠償責任
    。」、「不法侵害他人之身體、健康、名譽、自由、信用、
    隱私、貞操，或不法侵害其他人格法益而情節重大者，被害
    人雖非財產上之損害，亦得請求賠償相當之金額。」民法第
    184條第1項前段、第191條之2、第193條第1項、第195條第1
    項前段分別定有明文。本件被告乘騎機車於使用中，因過失
    、不法加損害於原告，對於原告所受損害，依民法第 184條
    第1項前段、第191條之2、第193條第1項、第195條第 1項前
    段之規定，應負賠償責任，自不待言；經查：
(一)原告因被告之過失，主張多次自家中往返醫院看診、換藥，
    增加搭乘計程車之費用 3,300元，及增加看護費之支出，以
    每日1,500元計，期間2個月為90,000元；惟查：
  1.原告所提出計程車收據 (本院附民卷第29頁)僅有765元之費
    用，逾越765元部分，尚難認為真正，要非足採。
  2.原告所受之傷害為左股骨骨折，其生活起居，應尚能自理，
    其所須看護，充其量應僅限於住院手術治療期間，於出院後
    仍需看護照料生活起居，非無疑義；因之，原告住院手術治
    療之期間為95年9月25日至95年10月7日、96年 1月31日至96
    年2月8日，前後住院手術治療期間共計22日，以原告主張每
    日看護費1,500元計，共增加看護費33,000元 (1500×22=33
    ,000 )，原告主張增加之看護費，逾越33,000元部分，亦不
    足採。
(二)原告主張因被告過失，致原告無法工作達15個月之久，以原
    告每月薪資34,800元計算，原告減勞動能力之損失為522,00
    0元 (34,800×15=522,000)；惟查原告所提出診斷證明書，
    證明需休養半年即6個月，有診斷證明書在卷(本院附民卷第
    6頁)足憑，且為被告所不爭執，原告主張減少勞動能力之損
    失為208,800元，尚屬有據；逾越6個月部分之主張尚嫌無據
    。
(三)原告主張因被告過失致身體忍受極大痛苦，須受手術治療，
    生活作息影響極大，精神損害無以言喻，主張有20萬元之損
    害；按：不法侵害人之身體或健康，並不限於因此喪失或減
    少勞動能力，始負損害賠償之責任，即其侵害程度，尚不至
    因而有財產上之損失，亦得請求賠償相當之金額，有最高法
    院19年度上字第1152號所著判例意旨，可資參照；所謂相當
    ，參照同院47年度臺上字第1221號所著「名譽被侵害者，關
    於非財產上之損害，加害人雖亦負賠償責任，但以相當之金
    額為限，民法第195條第1項定有明文，所謂相當，自應以實
    際加害情形與其名譽影響是否重大，及被害者之身分地位與
    加害人經濟狀況等關係定之。」判例意旨，本院斟酌被告係
    因過失致原告傷害，與原告因傷害對於身體健康之影響，及
    被告為二專畢業，從事機械製造業，月薪24,000元；原告為
    國小畢業，經營機車行，月薪約為34,800元等情況，認原告
    所得主張精神慰撫金以10萬元方為相當，逾越10萬元部分尚
    嫌過高，不宜准許。
(四)綜合上述，原告因被告之過失所受之損害合計為342,565元(
    765+33,000+208,800+100,000 =342,565)；至於原告於起訴
    時尚主張受有醫療費41,669元、及機車修理費 7,420元之損
    害，因原告依強制汽車責任保險法規定，已獲賠償35,909元
    而撤回醫療費、及機車修理費之請求，不予論計，併此敘明
    。
六、查：損害之發生或擴大，被害人與有過失者，法院得減輕賠
    償金額，或免除之，民法第217條第1項定有明文；本件被告
    於前揭時地，應注意車前狀況隨時採取必要之安全措施，在
    道路交通號誌轉換之際，尤應注意交叉路口車輛之動向，避
    免肇生交通事故，依當時天候、路況等情形，無不能注意之
    情事，於綠燈轉換為黃燈、紅燈之際，仍貿然闖越路口，竟
    疏未注意右方交通號誌已綠燈，適有原告乘騎尚未懸掛車牌
    （引擎號碼：KJ004414號）之重型機車，亦疏未注意車前狀
    況，被告所乘騎機車尚未通過路口，即貿然起步，欲搶先通
    過路口，被告煞車不及，急向左偏，機車前輪蓋上方右側擦
    撞原告之機車左側，致原告人車倒地，原告受有左股骨骨折
    之傷害等事實，已如前所述；綜觀上開肇事經過，被告行經
    交叉路口若能減速慢行，於綠燈轉換為黃燈、紅燈之際，予
    以停車，不貿然搶黃燈或不致於肇事；原告若能注意左右來
    車，於被告通過路口再行起步，或亦不致於肇事；因之，本
    院斟酌再三，認兩造對於本件之肇事責任，應各負1/2 之責
    任。易言之，原告就其所受損害之發生，為與有過失，亦應
    負1/2之責任；從而，原告因本件車禍所受之損害342,565元
    ，被告固應負賠償損害責任，惟原告與有過失，依民法第21
    7條第1項之規定，自應減輕被告之賠償責任1/2，即原告得
    請求被告賠償之損害額為342,565元之1/2，即171,283元 (3
    42,565÷2=171,282.5、元以下四捨五入)，逾越此範圍之請
    求，自屬無據，不應准許。
七、「給付無確定期限者，債務人於債權人得請求給付時，經其
    催告而未為給付，自受催告時起，負遲延責任。其經債權人
    起訴而送達訴狀，或依督促程序送達支付命令，或為其他相
    類之行為者，與催告有同一之效力。」「遲延之債務，以支
    付金錢為標的者，債權人得請求依法定利率計算之遲延利息
    。」、「應付利息之債務，其利率未經約定，亦無法律可據
    者，週年利率為百分之五。」民法第229條第2項、第233第1
    項前段、第 203條分別定有明文；原告請求被告賠償損害，
    以支付金錢為標的，無確定期限，又未約定利率，併請求自
    附帶民事起訴狀繕本送達翌日即97年6月4日起至清償日止，
    按週年利率5%計算之利息，於法有據，亦應予准許。
八、綜上所述，原告依侵權行為損害賠償請求權之法律關係，請
    求被告賠償 171,283元，於法尚非無據，為有理由，應予准
    許；逾越上開範圍之請求，自屬無據，為無理由，不應准許
    ，應予駁回。
九、據上論結，本件原告之訴為部分有理由，部分無理由，爰依
    民事訴訟法第79條之規定，判決如主文。
中    華    民    國    98    年     3    月     3    日
                    民事第五庭
                        審判長法  官  魏麗娟
                              法  官  黃雯惠
                              法  官  陳博享
正本係照原本作成。
不得上訴。
中    華    民    國    98    年    3     月    4     日
                              書記官  鄭靜如


司法院資訊處製作；財團法人民間司法改革基金會備份。
